# 关于换股吸收合并的会计处理

提问人：zjcxxqh 时间：2020-09-17 09:33:06
陈版，想咨询一个换股吸收合并的问题，背景如下：A公司注册资本 1000 万元，B公司注册资本 1200 万元，其中，B公司注册资本中，A公司持有 300 万股，持股比例25%。现在B公司想要吸收合并A公司，吸收合并后，B公司存续，A公司注销，B公司吸收合并后的注册资本为 1900 万元（1000+1200-300）。假设A公司和B公司吸收合并前无关联关系，吸收合并基准日，A公司的资产总额为 2000 万元（包含A公司持有B公司长期股权投资 300 万元），负债总额 500 万元，所有者权益 1500 万元；B公司吸收A公司，需要增发 700 新股。请问B公司吸收合并A公司如何进行会计处理？

回答人：chenyiwei
这个处理相当于：首先B向A以零对价回购A持有B的25%股权，A、B成为平级的公司；然后A的股东再以A的净资产对B增资，形成一项非同一控制下合并。
假设A、B此前处于非同一控制下，且A的原控股股东在吸收合并完成后并未取得对B公司的控制权（否则需按照反向购买方法进行会计处理），则在吸收合并完成日，B公司的会计处理：
借：A公司各项资产（不含原先对B的长期股权投资）——按吸收合并日公允价值
贷：A公司各项负债——按吸收合并日公允价值
贷：实收资本 900 万元
贷/借：资本公积——资本溢价（差额）